【裁判字號】    99,訴,1559
【裁判日期】    990930
【裁判案由】    侵權行為損害賠償
【裁判全文】
臺灣板橋地方法院民事判決              99年度訴字第1559號
原      告  甲○○
訴訟代理人  乙○○
被      告  丙○○
上列當事人間請求侵權行為損害賠償事件，經本院刑事庭裁定移
送，於中華民國99年6月16日言詞辯論終結，本院判決如下：
    主          文
被告應給付原告新臺幣貳拾萬肆仟零伍拾捌元，及自中華民國九
十九年一月十四日起至清償日止按週年利率百分之五計算之利息
。
原告其餘之訴駁回。
訴訟費用由被告負擔二分之一，餘由原告負擔。
本判決第一項原告勝訴部分，得假執行；被告於執行標的物拍定
、變賣、或物之交付、或假執行執行程序終結前，以新臺幣貳拾
萬肆仟零伍拾捌元為原告預供擔保，或將請求之標的物提存後，
得免為假執行。
    事 實 及 理 由
壹、當事人之主張：
一、原告方面：
    聲明：被告應給付原告新臺幣（下同）521,531元，及自起
    訴狀繕本送達翌日起至清償日止按週年利率百分之五計算之
    利息。
    其陳述及所提出之證據如下：
（一）原告於民國98年5月7日駕駛機車行經新莊市○○路78巷口
      ，遭被告駕駛汽車碰撞，致原告身體受傷，被告傷害罪刑
      責部分，業經鈞院以98年交簡字第6187號審理在案。
（二）原告因傷至醫院治療，計支付醫藥費用13,091元（尚在醫
      治中）；另原告因傷不良於行，往返醫院支付交通費用3,
      000元，原告任職合秀雜貨行，每日工資營業損失378,000
      元，受傷期間無法工作計損失工資收入8,000元，機車修
      理費1,440元，看護費120,000元，強制執行費4,000元，
      另被告應賠償原告慰撫金300,000元，合計521,531元。
（三）被告所言不實，在我們調解的時候，他向我們表示他一毛
      錢都不要給，被告從車禍後的半個月後就沒有工作，一直
      領失業補助。
（四）工作的地點負責人是原告的老婆，雜貨店是兩人一起營業
      的，我們的請求是基本工資。
（五）證據：提出財政部臺灣省北區國稅局營業稅查定課徵核定
      稅額繳款書、統一發票、行政院衛生署臺北醫院98年8月4
      日診斷證明書、醫療費用收據、施玉環98年10月15日看護
      費用證明單、臺灣花蓮地方法院收據、戶籍謄本、合秀雜
      貨行員工在職證明書、臺北市五金業職業工會收據、永豐
      銀行綜合對帳單、土地所有權狀、新光產物保險股份有限
      公司通知、臺灣板橋地方法院檢察署98年度偵字第25887
      號檢察官聲請簡易判決處刑書、臺灣板橋地方法院98年度
      交簡字第6187號刑事判決、臺灣花蓮地方法院提存所98年
      12月14日98年度存字第340號提存書、花蓮縣政府地政規
      費徵收聯單等影本為證據。
二、被告方面：
    聲明：請求駁回原告之訴；並陳明如受不利之判決，願供擔
    保請求免為假執行。
    其陳述及所提出之證據如下：
（一）被告於98年5月7日早上7時許，駕駛自小客車再幸福路往
      三重方向欲左轉幸福路78巷時，因當時陽光太刺眼直射眼
      睛至無法注意前方來車，雖已提前開啟方向燈，且已減速
      慢行，惟仍與未戴安全帽且高齡已73歲而騎乘機車之原告
      撞上，肇事後被告即主動叫救護車，且至醫院探視，並包
      2000元之紅包慰問，原告承認當時確未戴安全帽，且年事
      已高精神狀況不佳，雖巳看見被告開啟方向燈，仍未注意
      車前狀況而採取必要之迴避措施而撞上。足見被告雖有未
      注意車前狀況之過失，然原告對於車禍損害發生之結果亦
      有未戴安全帽、未注意車前狀況而採取必要安全措施之過
      失，按「損害之發生或擴大，被害人與有過失者，法院得
      減輕賠償金額，或免除之。」，民法第217條第1項定有明
      文，是原告就本件車禍發生之損害結果，亦應負擔百分之
      五十以上之過失責任，而不應完全歸由被告一人負擔。
（二）關於原告所請求損害賠償之抗辯：
  １、就原告所提出之醫療費用單據，被告並不否認其真正，惟
      仍須由原告證明醫療費用與本件車禍所造成之損害間具相
      當因果關係。
  ２、增加生活需要部分：原告主張因傷搭乘計程車往返於住家
      及醫院間，合計原告支出就醫之車資為3,000元、因無法
      自理需請人看護而支出看護費12萬元，惟均未提出任何搭
      乘計程車、看護費之單據，原告是否確有搭乘計程車、請
      人看護之需要？是否曾搭乘計程車、請人看護而支出費用
      ？均有疑義。是以原告請求被告賠償此部分之損失，要無
      理由。
  ３、不能工作之薪資損失8萬元及雜貨行營業收入損失378,000
      元部分：原告已屆高齡73歲，僅係偶爾在家中所開設之雜
      貨店內，並無工作，無工作收入，況該雜貨店並不因原告
      此次車禍受傷而有何營業上之變化，仍繼續營業，何來因
      本次車禍所造成之不能工作薪資損失8萬元及雜貨行營業
      收入損失378,000元可言？況被告所提出之營業稅單，至
      多能證明係該雜貨店之營業收入為何，無法證明原告之每
      日薪資收入為何，且該雜貨店之營業收入或損失均與本件
      原告因車禍所受之傷害無關，自不得令被告就此部分負損
      害賠償責任。
  ４、慰撫金部分：原告所受傷害係左髖骨骨折、頭部外傷併臉
      部撕裂傷、左足跟撕裂傷及多處擦傷等，係為輕微，且經
      醫治後已可行走，此經被告於98年8月4日在台北醫院拍攝
      到原告已可不用任何輔助器具而能自由行走之照片可證。
      惟原告於法院調解人室進行調解時，仍佯裝以助行器輔助
      行走，足見其意在欺騙詐取令被告賠償高額金錢，其受傷
      部位應早已康復，對其身心並無任何影響，其請求30萬元
      之精神慰撫金實屬過高。
  ５、保險費已付及過失相抵部分：關於上開金額，保險費已賠
      償4萬多元，且依過失相抵之規定，原告亦應負擔百分之
      五十以上之過失責任，請鈞院依法減輕上開賠償金額。
（三）醫療費用新光保險公司已經給付4萬多元了應該要扣除，
      醫院往返交通費的部分事實上是由乙○○用機車載原告到
      醫院，並非是乘坐計程車。原告稱他在雜貨店上班，本次
      車禍並不會造成他營業的損失，我先前有與他聊天他說他
      在養鴿子，且雜貨行是由他女兒在營業的。我當時沒有工
      作，我有向原告表示要去原告家中來照顧他，且他後來也
      可以自由行走。我認為車禍發生原告也要負一些責任，原
      告也要注意車況，原告稱他本來要去三重後來轉向新莊，
      我不知道警察有無向原告酒測，我是有誠意要解決這件事
      情，在醫院時我有包紅包2千元給他，且原告也康復了，
      我也有家庭要撫養，但是原告的請求真的過高。原告訴訟
      代理人所言不是事實，我當時是請育嬰假並非失業補助。
貳、本院依職權調取臺灣板橋地方法院檢察署98年度偵字第2588
    7號刑事案件全卷。
參、得心證之理由：
一、原告主張其於98年5月7日駕駛機車行經臺北縣新莊市○○路
    78巷口，與被告駕駛汽車發生碰撞，致原告身體受傷等事實
    ，為被告所不否認；而被告所涉過失傷害之刑事責任，前經
    檢察官聲請以簡易判決處刑，經本院刑事庭於99年1月29日
    判處被告拘役四十日確定，並已移送檢察官執行完畢，此有
    本院99年1月29日98年度交簡字第6187號刑事判決在卷可稽
    ，並經本院依職權調取該案刑事卷宗核閱屬實。依據前揭確
    定之刑事判決認定之事實為：「丙○○於民國98年5月7日上
    午6時59分許，駕駛車牌號碼U8-7325號自小客車行駛在臺北
    縣新莊市○○路上，欲左轉幸福路78巷，本應注意汽車轉彎
    行駛時，轉彎車應讓直行車先行及汽車行駛時，駕駛人應注
    意車前狀況，並隨時採取必要之安全措施，而依當時情形，
    又無不能注意之情事，適對向車道有騎乘車牌號碼FNC-Q68
    普通重機車之甲○○直行於上開路段往中華路方向，丙○○
    竟疏未注意未禮讓直行車先行、亦未注意車前狀況，駕車逕
    行左轉而不慎撞擊FNC-06 8號普通重機車，致甲○○受有左
    髖骨骨折、頭部外傷併臉部撕裂傷、左足跟撕裂傷及多處擦
    傷等傷害。丙○○肇事後，在有偵查犯罪職權之公務員知悉
    其犯行前，即向前來處理之臺北縣政府警察局新莊分局員警
    自承肇事並接受裁判。」，有上開刑事判決可參，且原告受
    有前揭傷害，亦有其提出之行政院衛生署臺北醫院98年6月
    18日北醫診字第9806174697號診斷證明書影本（附於臺灣板
    橋地方法院檢察署98年度偵字第25887號偵查影印卷宗內）
    及98年8月4日北醫診字第9808048380號診斷證明書（見本院
    99年度交簡附民字第2號交通事件卷宗），則原告上開主張
    自堪信為真實。至於被告抗辯原告當時並未配戴安全帽，且
    年事已高，精神不佳，又已看見被告開啟方向燈而仍未注意
    ，致與被告所駕駛之汽車相撞，對於車禍之發生亦有過失等
    情，然查，依臺北縣警察局新莊分局新莊派出所警員林詠晉
    製作之道路交通事故調查報告表（一）記載，其中第24項關
    於保護裝備部分，係記載原告有戴安全帽（附於前揭影印偵
    查卷宗內），被告復未另行舉證證明其此部分抗辯屬實，自
    無可採；又關於原告是否因年齡超過70歲即精神不佳而難以
    安全騎乘機車，亦無證據足以證明，且依被告所提出之其所
    拍攝之錄影所示，原告於就醫時仍得無需他人攙扶即可行動
    ，亦無從認定原告於受傷之前有不能安全騎乘機車之情形存
    在，被告此一抗辯亦非可採；再按汽車行駛至無號誌或號誌
    故障而無交通指揮人員指揮之交岔路口，支線道車應暫停讓
    幹線道車先行；未設標誌、標線或號誌劃分幹、支線道者，
    少線道車應暫停讓多線道先行；車道數相同時，轉彎車應暫
    停讓直行車先行；同為直行車或轉彎車者，左方車應暫停讓
    右方車先行，為道路交通安全規則第102條第1項第2款規定
    甚明，被告駕駛汽車於轉彎時，自應注意遵守上開規定，原
    告既係欲自幸福路左轉進入幸福路78巷，乃屬轉彎車，而原
    告乃直行幸福路之車輛，被告自應依上開規定暫時停讓直行
    車先行，不因被告已開啟方向燈顯示左轉彎之意圖，即可取
    得優先轉彎之路權而使原告應暫停讓被告先行轉彎，故被告
    此部分抗辯亦無可採；從而，被告抗辯原告亦應就本件車禍
    之發生負百分之五十之責任一節，自無可採。
二、按「因故意或過失，不法侵害他人之權利者，負損害賠償責
    任。故意以背於善良風俗之方法，加損害於他人者亦同。」
    ，民法第184條第1項定有明文。本件原告主張其因被告之過
    失傷害行為，使其受有前揭傷害，因而請求被告應負侵權行
    為損害賠償責任等情，乃屬可採。爰就原告之請求，分別審
    究如下：
（一）關於原告請求之醫療費用部分：原告請求被告應賠償其醫
      藥費用計13,091元，但為被告所否認。經查，依原告所提
      出之醫療費用收據計有行政院衛生署臺北醫院98/05/14之
      6,220元、98/05 /07之500元、98/06/04之277元、98/05/
      21之177元、98/07/02之240元、98/07/16之277元、98/07
      /09之240元、98/10/27之240元、98/08/04之240元（其中
      證明書費120元應扣除）、98/09/01之240元等之就診科別
      分別為急診或骨科，應屬於原告因本件車禍受傷所支出之
      醫藥費用，此部分金額合計為8,651元，另98/06/17之140
      元為證明書費、98/08/04內之120元為證明書費，均非原
      告因受傷所支出之醫療費用，自不應列入計算。另原告因
      受有左髖骨骨折之傷害，對於其行走必然造成妨害，應有
      使用助行器之必要，其購買助行器支出599元，有統一發
      票影本可稽，此亦為原告得向請求賠償之項目。另原告又
      提出其購買沖洗棉棒等醫療用品支出，因其提出之統一發
      票影本影印模糊（見本院99年度交簡附民字第2號卷），
      原告又未提出正本或影印清晰之影本補充證明，被告又否
      認其所請求之金額，則僅得就其中內容可資辨認之內容審
      究之，其中發票號碼00000000號購買棉棒77元、發票號碼
      00000000號購買生理食鹽水95元、發票號碼00000000號購
      買水性敷料209元、發票號碼00000000號購買棉棒135元、
      發票號碼00000000號購買水性敷料170元、發票號碼00000
      000號購買棉棒5元、發票號碼00000000號購買生理食鹽水
      205元、發票號碼00000000號購買棉棒250元、發票號碼00
      000000號購買水性敷料170元，以上合計1,316元，其餘無
      法辨識內容或金額者，則不予計入。綜上，原告所得請求
      被告賠償之醫療費用合計應為10,566元。
（二）關於原告請求之交通費用部分：原告主張其因前往醫院就
      醫而支出交通費用3,000元部分，為被告所否認，原告復
      未提出證據證明其有此支出，則原告此部分主張自非可採
      。
（三）關於原告請求之營業損失及工資損失等部分：原告主張其
      任職於合秀雜貨行，每日工資營業損失378,000元，受傷
      期間無法工作計損失工資收入8,000元，雜貨店是夫妻共
      同經營，僅依照基本工資請求等語；但為被告所否認。按
      「當事人主張有利於己之事實者，就其事實有舉證之責任
      ，但法律別有規定或依其情形顯失公平者，不在此限。」
      ，民事訴訟法第277條定有明文。經查，原告就上開主張
      固提出由其配偶施楊秀所擔任負責人之合秀雜貨行（設於
      新莊市○○街65號）所出具之員工在職證明書及臺北市五
      金業職業工會收據影本等為證據（見本院卷第16、17頁）
      ，然依原告所主張，前揭由原告之配偶施楊秀擔任負責人
      之合秀雜貨行係由原告與其配偶施楊秀共同經營，則原告
      乃該合秀雜貨行之合夥人之一，並非受僱於該合秀雜貨行
      ，則原告所提出之由合秀雜貨行所出具之證明原告係受僱
      於該合秀雜貨行擔任售貨員職務之員工在職證明書即與原
      告之主張相違，自無從依該合秀雜貨行出具之員工在職證
      明書認定原告此部分主張為真實；又原告另加入臺北市五
      金業職業工會為會員，而在該職業工會繳納勞工保險及全
      民健康保險保險費，有上開原告提出之臺北市五金業職業
      工會96年1月11日收據影本可參，依上開職業工會收據觀
      之，原告應係從事五金業之勞工，方得參加臺北市五金業
      職業工會為其會員，但又與原告主張其係合秀雜貨行之合
      夥人之事實相悖，亦無從據以認定原告有工作之事實；是
      以原告就其主張之事實，並未能為充足之舉證，難以認為
      其此部分主張為真實，則其請求被告應賠償其此部分損害
      ，自非可採。
（四）關於原告請求之看護費用部分：按「不法侵害他人致死者
      ，對於支出醫療及增加生活上需要之費用或殯葬費之人，
      亦應負損害賠償責任。」，民法第192條第1項定有明文。
      原告請求被告應賠償其看護費用12萬元，但為被告所否認
      。經查，原告就此部分請求並未提出其僱用看護員而支出
      費用之證據，惟依原告所提出之行政院衛生署臺北醫院98
      年8月4日北醫診字第9808048380號診斷證明書（見本院99
      年度交簡附民字第2號交通事件卷宗）所載，原告於「98-
      5-7急診接受傷口縫合併入院，98-5-7手術復位及鋼釘固
      定治療，98-5-14出院，98-5-15至98-6-4共門診貳次，需
      繼續門診追蹤治療，手術後需專人照護貳個月，宜繼續休
      養貳個月。」等情，可見原告因本件車禍受傷住院治療8
      天，尚需專人照護2個月，可見其住院期間與出院後2個月
      期間應有僱用看護之需要，以每日看護員需要2,000元計
      算，原告請求被告應賠償其因需用看護員而需要支出之看
      護費用12萬元，應屬可採。至於原告縱使未僱用專業看護
      員擔任看護工作，而由其家屬實際擔任看護工作，但此利
      益非可歸於被告，被告就此部分仍有賠償之責任，被告抗
      辯原告並未實際支出看護費用一節，並無可採。
（五）關於原告請求之慰撫金部分：原告請求被告應賠償其精神
      慰撫金30萬元，被告則抗辯原告已能自行行走，其所請求
      之慰撫金額過高等語。按「不法侵害他人之身體、健康、
      名譽、自由、信用、隱私、貞操，或不法侵害其他人格法
      益而情節重大者，被害人雖非財產上之損害，亦得請求賠
      償相當之金額。其名譽被侵害者，並得請求回復名譽之適
      當處分。」，民法第195條第1項定有明文。經查，本件原
      告因本件車禍受有左髖骨骨折、頭部外傷併臉部撕裂傷、
      左足跟撕裂傷及多處擦傷等傷害，其所受傷勢不可謂輕，
      且自醫院出院後，仍需僱用看護以照料其生活，對於其日
      常生活之便利自有妨害，其身體所受傷害對於原告精神上
      所造成之痛苦不可謂淺，原告請求被告應賠償其非財產上
      之損害自屬可採。本院審酌上開情形，及被告之過失輕重
      ，與雙方之社會、經濟地位等一切情狀，認為原告此部分
      請求應以12萬元為適當，原告此部分請求於此數額範圍內
      方屬可採，其超過此數額之請求則非可採。
（六）關於原告請求之強制執行費部分：原告另請求其對被告之
      財產為強制執行所繳納之規費4,000元部分，因該強制執
      行費屬於強制執行程序費用，應於強制執行程序中受償，
      且非屬於原告因侵權行為所受損害，自不得於本件中向被
      告求償，原告此部分主張自非可採。（機車修理費部分，
      已經原告當庭撤回）。
（七）綜上，原告所得請求被告賠償之金額應為250,566元。
三、按「保險人依本法規定所為之保險給付，視為被保險人損害
    賠償金額之一部分；被保險人受賠償請求時，得扣除之。」
    ，強制汽車責任保險法第32條定有明文。經查，本件原告因
    本件交通事故，已經由被告所駕駛之汽車投保強制汽車責任
    保險之保險人新光產物保險股份有限公司分別於99年1月13
    日給付42,230元、99年4月27日給付2,278元，合計已由新光
    產物保險股份有限公司給付44,508元，此有兩造俱不爭執其
    真正之新光產物保險股份有限公司匯款賠付對帳單影本2紙
    在卷可稽（見本院卷第20、21頁），則依前揭法條規定，該
    汽車投保強制汽車責任保險之保險人新光產物保險股份有限
    公司已經給付之賠償金額自得予以扣除，原告於本件中所得
    向被告請求之金額應再扣除44,508元。
四、被告另抗辯其於車禍發生後，曾於醫院中先交付2,000元與
    原告等情，為原告所不爭執，則此被告前所交付之2,000元
    亦應視為被告賠償之一部，故原告於本件中所得向被告請求
    之金額應再扣除2,000元。
五、綜上所述，原告主張依據侵權行為損害賠償之法律關係，請
    求被告賠償其損害，於204,058元及自刑事附帶民事訴訟起
    訴狀繕本送達被告翌日即99年1月14日（本件應送達於被告
    之起訴狀繕本之送達，係於99年1月12日寄存在臺北縣政府
    警察局三峽分局三峽派出所而為送達，依民事訴訟法第138
    條第2項規定，應經過10日即99年1月13日發生送達效力）起
    至清償日止按週年利率百分之五計算之利息之遲延利息之範
    圍內為有理由，應予准許；至於原告之請求超過該數額部分
    則為無理由，應予駁回。
肆、假執行之宣告：本件原告勝訴部分，係所命給付之金額或價
    額未逾新臺幣50萬元之判決，該原告勝訴部分應依民事訴訟
    法第389條第1項第5款規定，依職權宣告假執行；被告陳明
    願預供擔保免為假執行，就原告勝訴並准予假執行部分，經
    核無不合，爰酌定相當之擔保金額就原告勝訴並准予假執行
    部分准許之。
伍、本件事證已臻明確，兩造其餘主張及攻擊防禦方法與證據，
    經本院斟酌後，與本件判決結果已不生影響，故不一一論列
    ，附此敘明。
陸、結論：原告之訴為一部有理由，一部無理由，依民事訴訟法
    第78條、第79條、第389條第1項第5款、第392條第2項，判
    決如主文。
中    華    民    國    99    年    9     月    30    日
            民事第一庭  法  官  許瑞東
以上正本證明與原本無異
如對本判決上訴，須於判決送達後20日內向本院提出上訴狀；如
委任律師提起上訴者，應一併繳納上訴審裁判費。
中    華    民    國    99    年    9     月    30    日
                        書記官  賴玉芬

司法院資訊處製作；財團法人民間司法改革基金會備份。
